臺灣新竹地方法院民事簡易判決　　　95年度竹勞簡字第16號
原　　　告　丁○○
訴訟代理人　朱昭勳律師
複 代 理人　乙○○
被　　　告　陳惠萍即新竹市私立兒童村美語短期補習班
上列當事人間給付資遣費事件，本院於民國96年3月30日辯論終
結，判決如下：
    主  文
原告之訴及假執行之聲請均駁回。
訴訟費用由原告負擔。
    事實及理由
壹、原告主張：
一、緣原告自民國85年1月起，即受僱私立快樂美語短期補習班
    （下稱快樂美語），負責供應員生餐點等一切廚務工作，無
    固定上下班時間，亦無庸受打卡或簽到等差勤管制，最近半
    年平均薪資為新台幣（下同）23,500元。嗣快樂美語於94年
    7月1日解散，並於解散前將原有教職員工、教材器具、書籍
    及學生等均讓與被告，且約定『有關快樂美語即兒童村美語
    之教師、員工之資遺、退休金皆由被告負責支付』，被告並
    將快樂美語更名為私立兒童村美語短期補習班（下稱兒童村
    美語）繼續經營。
二、詎被告接辦並成立兒童村美語後，旋片面否認原告原有工作
    年資，並以整頓管理為藉口，未經原告同意即片面變更、增
    加工作時間及項目、要求比照一般員工於指定時間內上、下
    班並應打卡等勞動條件；又藉提繳勞工退休金增加成本為由
    ，自7月份起任意苛扣薪資1,500元，作為依法提繳勞退金之
    用，8月間被告未經同意竟恣意變更原有薪資為內含勞健保
    費之變相減薪等情事。按被告拒絕承認原告原有工作年資、
    擅自變更勞動及變相減薪之行為，除與快樂美語間之讓與協
    議不符，有悖誠信及違反約定外，更因變更原有勞動條件及
    造成薪資不完全給付，嚴重損害原告合法之權益甚明。原告
    為維權益，顧及彼此情誼，除曾聲請調解外，亦向第三人（
    即前業主之合夥人）洪振平請求出面協助，原告亦由洪振平
    處得知原告不是第一個向其反應工作條件遭變更之人，是原
    告依洪振平建議前往被告之律師事務所磋商，未料，該律師
    竟謂請原告體諒被告經營事業之辛苦，對解決上揭勞資問題
    毫無助益。因事情未獲解決，原告遂於94年9月22日當面向
    被告表明自翌日（即9 月23日）起終止二造間之勞動契約，
    並委請律師代為發函請求被告於文到7日內補足原有薪資之
    差額3541元（正確金額應為3,531元）外，並依法按原有工
    作年資發給資遺費計225,207元（正確金額應為226,188元）
    ，合計金額為228,748元（加總正確金額應為229,719元）。
    惟被告除委請律師函覆原告片面否認原告之主張外，餘均置
    之不理。
三、查事業單位改組或轉讓時，其留用勞工之工作年資，應由新
    雇主繼續予以承認，勞動基準法（以下簡稱：勞基法）第20
    條後段定有明文之規定。又雇主不依勞動契約給付工作報酬
    、雇主違反勞動契約或勞工法令，致有損害勞工權益之虞者
    ，勞工得不經預告終止契約，此亦為同法第14條第1項第5、
    6款所明定。再者，雇主如將提繳之退休金含於原議定之工
    資中，已屬違反勞基法第22條第2項「工資應全額給付給勞
    工」之規定，得依該法第79條處2,000元以上20,000元以下
    罰鍰。另勞工得以雇主違反勞基法第14 條第1項第5款前段
    「雇主不依勞動契約給付工作報酬」為由，終止勞動契約；
    並依該法同條第3項規定，向雇主要求發給資遺費，有行政
    院勞工委員會94年6月23日勞動四字第0940034012號函可資
    參照。被告違反勞動契約及勞動法令之情形，已如前述，故
    原告於終止勞動契約後得向被告請求之金額如下: （一）短
    付薪資3,531元。（二）原告自85年1月9日至94年9月23日之
    年資，合計9年9個月，依現行勞基法第17條、第18條及勞工
    退休金條例第12條之規定，原告得請求資遣費226,188元。
四、對被告抗辯之陳述：
（一）原告否認與被告間有合意變更勞動條件及合意減薪情事，
      被告既不否認於接手補習班經營後曾對原告減薪及要求原
      告打卡及增加原告工作範圍，復稱減薪及打卡及增加清潔
      工作之工作範圍為經兩造協議，則對此協議事實之有利事
      實應負舉證責任，其未舉證以實其說，即難認其主張為真
      正。
（二）原告於94年9月22日終止勞動契約並未逾除斥期間：
    (1)原告於94年8月受領薪資時發現薪資有短少1,500元即百分
      之6，原告委由女兒向被告質疑，被告稱為勞退金之提撥
      須由勞工自行負擔提撥金，原告曾不疑有他，……至原告
      於94年9月13日向律師諮詢始知薪水短少確認為被告非法
      減薪，又勞動基準法第14條第2項所謂『知悉其情形』應
      指『勞工知悉僱主違法勞動契約勞工法令致有損害勞工權
      益之虞』之情形，並非勞工知薪水短少即開始起算。
    (2)原告在94年7月前確不必打卡，94年8月被要求半天打卡，
      94年9月被要求全天打卡，原來工作類型自94年9月份起確
      定由『責任制變為工時制』，勞工知悉僱主違反勞動契約
      之情形亦應自94年9月起算。
    (3)原告在94年8月間因當時之清潔工作人員離職被要求短暫
      幫忙清潔工作，豈料清潔工作人員於9月間到職後，被告
      竟稱『新的清潔工作人員到職，被告稱清潔人員負責傍晚
      之清潔工作，其餘時段原告須負責廚務工作以外之清潔工
      作。』…勞工知悉僱主違反勞動契約之情形亦應自94年9
      月起算。
五、綜上，爰聲明：
（一）被告應給付原告229,719元並自起訴狀繕本送達翌日（即
      94年12月14日）起至清償日止按年利率百分之5計算之利
      息。
（二）訴訟費用由被告負擔。
（三）原告願供擔保請准宣告假執行。
貳、被告則以：
一、原告工作項目調整，上下班打卡、減薪均經兩造協商議定：
（一）工作項目調整部分─原告工作內容，雖自系爭補習班改組
    　後，略有調整，但實際上原告工作量反而有減而無增。蓋
      系爭補習班改組前，學生有七、八十人，改組後，學生則
      祇剩二、三十人，原告每天之廚務工作因而減輕一半以上
      。雖原告增加擦大門玻璃及拔除庭園雜草等工作，但系爭
      補習班大門玻璃僅六片，數日方擦拭一次，而庭園面積約
      祇四坪，一星期拔草一次即可。如此工作條件交換之結果
      ，原告之工作量，並無增加，而祇是工作項目增加而已。
      何況原告工作項目調整係經原告同意，原告因而乃自94年
      8月1日起，約每隔數日擦拭大門玻璃及拔除庭園雜草各一
      次，設若未經原告同意，原告何可能如此為之？而補習班
      於94年8月29日所僱用之清潔人員係負責補習班下班後，
      教室裡裡外外之打掃及擦地板等清潔工作，與原告所負責
      之偶爾白天拔草、擦大門玻璃等工作，性質不同，時間不
      一。從而被告殊無可能對原告說其拔草、擦玻璃等工作至
      清潔人員任職時即行免除。
（二）上下班打卡部分─上下班打卡乃僱主對員工管理上所必要
      ，如原告工作加班時，被告亦可依據打卡記錄，發給其加
      班費，此對勞資雙方均甚公平。至於被告要求原告比照一
      般員工於上班時間應在補習班乙節，此乃一般事業單位對
      員工人事管理通常應有之規範與作法，並非屬變更勞動契
      約之條件。原告指此為被告擅自變更勞動條件，亦有誤會
      。
（三）減薪部分─由於快樂美語轉讓被告時，學生人數自以前八
    　十多名銳減為二、三十名，影響所及，除學費收入銳減外
      。相對地原告平日廚務之工作量，亦為之減輕泰半。被告
      鑒於補習班之經營，已處於虧損狀態及原告之工作量又已
      較往常減輕甚多。職是之故，被告乃於94年7月初與原告
      相商有關減薪之事，經原告同意減薪，被告乃將其薪資自
      94年7月1日起調降為每月22,000元，且依原告準備狀所載
      「原告於九十四年七月間已被被告告知薪資將減少情事」
      ，另原告於本院95年5月19日調解程序中亦已自認「94 年
      8月1日受領7月份薪資時就知道減薪」。茲從原告連續收
      受減薪之薪資長達二個多月，皆無異議觀之，足證兩造對
      減薪乙事，以往確曾達成協議。蓋原告受僱於被告補習班
      ，從事勞務工作，對其而言，最重要者，乃其每月獲取之
      薪資。按被告之補習班於94年6月底甫改組易主，且原告
      工作項目及工作量亦略有調整，此際，任何員工皆會關心
      到自已之薪資，是否因此而有變動或調整之幅度如何？加
      以原告自是年8月起，始加入補習班之勞健保，其本身應
      負擔多少勞健保費？補習班自其薪資中扣除多少勞健保費
      ？其實際領得多少金額？在在均足以引起原告之好奇與關
      心，並進而查看補習班匯入其帳戶之薪資？茍非兩造事先
      就被告之減薪曾達成協議，則原告當無可能對於被告少給
      之薪資一再保持緘默，既不提出異議而且仍然照常上班之
      理。原告稱：「原告初始認為薪水調降不認為是減薪而為
      被告欺瞞，初始未激烈抗爭」云云，洵有違常情，亦不合
      一般經驗法則。且從原告上述「初始認為薪水調降」已足
      以證明原告初始即知被減薪之事，因薪水調降即一般之減
      薪，二者無何不同。另兩造協商減薪之時，兩造就原告年
      資並無何爭執，故兩造談減薪自有可能。縱設如原告所稱
      「兩造有年資爭執存在」，然依經驗法則，減薪問題歸減
      薪問題，年資問題歸年資問題，二者並不相涉，故而兩造
      即使有年資爭執乙事，亦非不可能單就減薪之事，先進行
      協商。而況兩造間根本無所謂「年資爭執」問題存在。此
      「年資爭執」全然出於原告之虛構，原告狀稱兩造有年資
      爭執，不可能協商減薪云云，要與事實不合。故原告自95
      年7月起薪資所以減少，係因兩造協商，並經原告同意減
      薪之結果，與原告參加勞健保無關，因原告當時尚未加入
      補習班勞健保，因此，並無原告所稱薪資內含提撥勞退金
      問題。
（四）特別休假部分─原告以往在補習班擔任廚務及清潔工作，
　    平日除週休二日、法定假日、颱風天均給予休假外，補習
      班更依據其服務年資，按勞基法第38條之規定給予特別休
      假。然因補習班係屬教育事業，與一般事業單位性質較為
      不同。因此，員工之工作與休假，自應配合學生之教學而
      為之。因前業經徵得補習班教師及員工全體一致同意，願
      將每人所有之特別休假，皆安排於暑假、年假、春假或聖
      誕假期休完。為此，補習班乃據此特別製訂中籍教師及辦
      公室員工工作說明書並公布週知。此項特別休假方式，已
      行之多年，向無爭議。以往原告亦循此共同之約定，安排
      其特別休假，補習班並無未依照勞動基準法規定給予特別
      休假之情事。及至被告接手補習班後，全體員工之休假亦
      均援用舊有約定，並無不同。原告稱被告不給其適當時日
      休特別假，並非事實。
（五）原告勞動條件及薪資變更，均經兩造事前協商並經被告同
    　意：
    (1)查原告於94年8月30日向新竹市政府勞工局所提出之申訴
      書，祇是陳述「原告自民國八十五年一月九日任職於快樂
      美語短期補習班廚務一職已達九年多，未依勞基法給予特
      別休假或特休假折算成工資，而要求雇主依勞基法給予十
      四天之特別休假或折算成工資，請資方給付一○、九六七
      元。」如是而已。而無隻字片語申訴原告對其「減薪」、
      「打卡」、「變更或增加工作項目」之不滿。同時亦無提
      及所謂被告不承認其年資之事。凡此益徵被告之對原告「
      減薪」、要求「打卡」及令原告從事擦拭補習班大門玻璃
      及拔除庭園雜草等變更勞動契約，事前皆曾經兩造協商過
      ，且被告並無否認原告年資之情形。否則原告豈會對較具
      重大利害關係之勞動契約變更，未予一併申訴？
    (2)次查被告自94年7月1日起，始受讓補習班，有關特別休假
      之問題，係發生在被告接手補習班之前，且存在多年。原
      告對此較不迫切之休假問題，尚且於被告接手補習班甫二
      個月之際，即向勞工局申訴。設若被告對原告減薪及要求
      打卡，以及增加原告之工作項目等不利原告之勞動契約變
      更，係出於被告之片面獨斷為之，則原告當不至於不加以
      爭執。
（六）原告單方片面終止勞動契約，已逾30日法定期間，於法不
      合─勞工依前項第六款規定（即僱主違反勞動契約或勞工
      法令，致有損害勞工權益之虞者）終止契約者，應自知悉
      其情形之日起三十日內為之，勞基法第14條第2項定有明
      文。按補習班轉讓被告後，凡有關原告之「減薪」、「打
      卡」、「增加工作項目」等勞動契約變動，均經兩造事前
      協商，已如前述。原告對此已不得再事爭執。茲退一萬步
      言，縱令兩造間勞動契約之變動，係出於被告之片面意思
      。然亦因原告自94年8月初，領取薪資時，已知悉其自7月
      1日起被減薪，及須打卡及自94年8月初起原告從事擦拭大
      門玻璃及拔除庭園雜草等工作時，已知工作項目增加，均
      距原告94年9月23日終止勞動契約之日已逾30日，依上揭
      法條之規定，原告此際已不得再行片面終止勞動契約。茲
      原告於減薪等事件發生後，已逾30日始終止兩造間之勞動
      契約，於法顯有未合。
二、被告未否認原告服務年資─依被告與私立快樂美語短期補習
    班所訂立之協議書第2條但書，即已載明有關快樂美語之教
    師、員工之資遣費、退休金概由被告負責支給，且此項協議
    ，除業由快樂美語補習班告知全體教師、員工外，被告接手
    經營補習班後，復曾對留任之全體教師、員工為相同之表示
    。原告於快樂美語改組後，既受被告繼續僱用，且復執有被
    告與快樂美語所訂立之上開協議書，從而對於有關其在快樂
    美語原有之工作年資及其日後之資遣費或退休金，概由被告
    負責支給乙節，已知之甚詳。此外原告工作年資多少，除有
    人事資料及歷年薪資扣繳憑單可按外，亦有前僱主可為證明
    ，被告殊無否認原告原有之工作年資之必要。
三、系爭補習班因經營不易，前手方移由被告接續經營。被告
    經營伊始，備感艱辛，入不敷出，壓力甚大。再者，被告於
    系爭補習班改組之初，對員工之稍為減薪或調整工作，或加
    強人事管理，乃為系爭補習班永續經營所必要之改革措施，
    此對全體員工長期利益而言，亦有助益。此外，被告因經營
    困難而對原告小幅減薪及小幅調整工作事項，乃一般僱主與
    員工間常有之事，而且事先復經被告之同意，於法並無不合
    。復且原告未有合法終止勞動契約之理由，突然不來上班，
    致使補習班教師與學生之教學上課及作息，均受有重大之影
    響。此外，原告於其將離職前，惡意大量購進二十多斤肉品
    ，造成被告處理上之困難與金錢上之損失。兩造間無論係減
    薪或變更勞動條件內容，皆曾經兩造協商而後為之。原告既
    曾同意協商之結果，原告即不得事後反悔拒絕上班，並要求
    被告給付其資遣費。又原告無故曠職達3日以上，被告業依
    規定終止兩造間之勞動契約。從而原告依法自不得向被告請
    求系爭資遣費等語置辯，並聲明：原告之訴及其假執行之聲
    請均駁回；訴訟費用由被告負擔；如為不利被告之判決，被
    告願供擔保，請准免為假執行。
、兩造不爭執之事實：
一、原告自85年1月起即受僱快樂美語補習班，負責供應員生餐
    點等一切廚務工作，最近半年平均薪資為23,500元。
二、快樂美語於94年7月1日解散，並於解散前將原有教職員工、
    教材器具、書籍及學生等均讓與被告，且約定『有關快樂美
    語即兒童村美語之教師、員工之資遺、退休金皆由被告負責
    支付』，被告並將快樂美語更名為兒童村美語繼續經營。
三、原告之薪資自94年7月1日起調整為每月22,000元。
四、原告於94年9月22日向被告表明自9月23日起終止二造間之勞
    動契約。
肆、得心證之理由：
    本件兩造爭執之處應在於，原告主張被告片面減薪，請求被
    告給付短發薪資及終止勞動契約是否有理由？又原告以被告
    變更勞動條件為由終止勞動契約，是否有理由？其終止是否
    已逾三十日之除斥期間？原告請求被告給付資遣費是否有理
    由？茲論述如下：
一、原告主張被告片面減薪，請求被告給付短發薪資及終止勞動
    契約是否有理由？
（一）按工資係指勞工因工作而獲得之報酬，應由勞雇雙方議定
      之，且不得低於基本工資，除法令另有規定或勞雇雙方另
      有約定外，工資應全額直接給付勞工，此為勞動基準法第
      2條第3款、第21條第1項、第22條第2項所明定。又雇主不
      依勞動契約給付工作報酬，或雇主違反勞動契約或勞工法
      令，致有損害勞工權益之虞者，勞工得不經預告，終止契
      約，勞工依勞基法第14條第1項第6款規定終止契約者，應
      自知悉其情形之日起算，30日內為之，為勞基法第14 條
      第1項第5、6款、第2項定有明文。次按，所謂默示之意思
      表示，係指依表意人之舉動或其他情事，足以間接推知其
      效果意思而言，若單純之沈默，除有特別情事，依社會觀
      念可認為一定意思表示者外，不得謂為默示之意思表示（
      最高法院29年度上字第762號判例參照）。又勞工在勞動
      契約關係中，固然某程度而言處於與雇主較不對等之地位
      ，惟我國勞動基準法第14條已賦予勞工在雇主不依勞動契
      約給付報酬，或雇主有違反勞動契約或法令情形時，勞工
      得不經預告終止契約之權利，更設勞資爭議處理機制以維
      護勞工之權利（見勞資爭議處理法第5條規定），故勞工
      仍得行使法律上賦予之權利，以免受雇主對勞動條件為不
      利益變更致權益受損結果。再勞工提供勞務，工資為其對
      價，工資領取為勞工維持生計不可或缺之基本條件，故勞
      工於雇主調降薪資後繼續給付勞務，領取調降後薪資，是
      否可認係默示同意雇主調降薪資之意思表示，應以勞工未
      即時行使權利舉動，依社會通念是否足以推知其有默示同
      意雇主調降薪資之效果意思為判斷。
（二）查被告於94年7月1日起承接快樂美語，並更名為兒童村美
      語繼續經營，業如前述，而原告為被告所留用之員工，其
      平均月薪原為23,500元，自94年7月起調整為22000元之事
      實，亦為兩造所不爭執，原告雖主張調整薪資係被告片面
      減薪，並提出存摺影本、申訴書、調解紀錄等為證，惟為
      被告所否認，辯稱：調整薪資係與原告協商後決定者，且
      必須減泜薪資成本，原告已同意減薪，故其仍領取調整後
      之薪資，兩造已達成減薪之合意等語。經查，原告於94年
      7月1日調整薪資後，仍繼續領取7月、8月之薪資，此有原
      告提出之存摺影本附卷可稽，且原告於94年7月間業經被
      告告知減薪之事，此亦為原告所自承（見95年6月29日準
      備書狀），即原告於94年7月間即已知悉減薪之事，且於
      94年7、8月間，原告對薪資調降均未有異議，且按月受領
      減薪後之薪資，衡情若其未同意減薪，則其於94年8月1日
      領取94年7月份之薪資後，應會表示異議，然其並未表示
      異議且繼續於94年9月2日領取8月份之薪資，已足認原告
      於94年7月間經被告告知減薪一事時即已同意減薪之事；
      再者，被告係於94年7月1日起接手經營兒童村美語，依社
      會常情及經驗法則，新雇主與員工間就員工之薪資、工作
      內容等勞動條件應會重新約定，原告於新雇主接手後，對
      於薪資之重要事項，若非與新雇主已達成協議，則原告於
      新雇主未依照原雇主給付條件為給付時，應會適時表示意
      見，殊無明知新雇主會減薪，且於領取2個月減薪後之薪
      資，仍未表示異議之理，參以被告留用之其他員工於被告
      接手經營後亦有重新協商薪資、工作內容等情，此經證人
      丙○○、甲○○於本院審理時證述屬實（見本院96年3月9
      日言詞辯論筆錄），亦足認被告所辯堪予採信，被告接手
      經營後確已與原告重新協商薪資數額為22,000元；另原告
      於94年8月30日曾因特別休假事宜向新竹市政府申訴，申
      訴內容並未提及被告片面減薪之事，有該申訴書附卷可稽
      ，縱其對於減薪是否合法及是否據此終止勞動契約尚在考
      量、斟酌，若其確無同意減薪，亦無對於被告減薪事宜完
      全隻字未提之理，是綜合上情，應足認原告應已同意減薪
      ，依原告上開舉動，依社會通念亦已足以推知其有默示同
      意被告調降薪資，被告所辯原告已同意減薪應為可採。
（三）基前所述，被告所為前開調整薪資既係經原告同意，依前
      揭說明，原告主張被告擅自減薪，本於勞動契約請求被告
      補發94年7月、8月減發之薪資計3,531元，即屬無據。
（四）次查，被告所為薪資之調整業經原告同意，且經原告如數
      領取薪資無訛，業如前述，並無勞動基準法第14條第1項
      第5款所謂不依勞動契約給付工作報酬之情事，原告據此
      主張終止兩造間勞動契約，已屬無據。再者，原告於94年
      7月間即經被告告知減薪一事，已如前述，且其於94年8月
      1日領取94年7月份之薪資時亦已知悉減薪事宜，有存摺影
      本在卷可稽，並經原告代理人於本院審理時自承在卷（見
      本院95年5月19日調解程序筆錄），依勞基法第14條第2項
      規定，原告應於知悉被告有前揭違反勞動契約、勞工法令
      情事之日起算，30日內得不經預告而終止本件勞動契約，
      惟原告遲至94年9月22日始據此主張於9月23日終止兩造間
      之勞動契約，顯逾上開規定之除斥期間，是原告主張被告
      片面減薪，依據勞動基準法第14條第1項第6款規定終止本
      件勞動契約，於法自亦未合。
二、原告以被告變更勞動條件為由終止勞動契約，是否有理由？
    其終止是否已逾三十日之除斥期間？
（一）按雇主違反勞動契約或勞工法令，致有損害勞工權益之虞
      者，勞工得不經預告，終止契約；勞工依勞基法第14條第
      1項第6款規定終止契約者，應自知悉其情形之日起算，30
      日內為之，為勞基法第14條第1項第6款、第2項所明文規
      定。次按，工作場所及應從事之工作有關事項，應於勞動
      契約內訂定之，此為勞動基準法施行細則第7條第1款規定
      甚明，嗣後資方如因業務需要而變動勞方之工作場所及工
      作有關事項時，除勞動契約已有約定，應從其約定外，資
      方應依誠信原則為之，否則，應得勞方之同意始得為之（
      最高法院77年度台上字第1868號判決意旨參照）。又勞動
      契約為廣義之僱傭契約，受僱人所服勞務之實際內容為何
      ，則應視當事人間契約之約定；如當事人僅概括約定受僱
      人得於一定或不定期限內為僱用人服勞務，而未就勞務之
      實質內容為約定，則應認僱用人在不違反調整原則之前提
      下，得依公司營運狀況、業務需要或人力調配等各種正當
      事由，就受僱人所服勞務之內容加以調整。此種調等既僅
      係就勞務內容或工作場所為改變，而未影響受僱人之身分
      ，則除有其他特殊情事可認為僱用人之調整有違法者外，
      應認此等調整行為性質上本屬僱用人於僱傭契約存續期間
      所具之權限，殊不受受僱人意思之拘束，亦不因受僱人於
      訂立契約之初擔任某特定職務及於某地工作，即認僱用人
      於僱傭契約存續中不得再就受僱人之職務內容及工作場所
      進行調整，此於調整如具有雇用調整以避免解僱之機能時
      ，尤應加以肯認。且雇主為工作內容調整時，應受民法第
      148條規定之權利濫用禁止原則之規範，故判斷雇主之調
      整是否有權利濫用之情事，應就該調整在業務上有無必要
      性或合理性，與勞工因調整所可能蒙受之生活上不利益之
      程度為綜合考量，此外尚須注意雇主之調整有無其他不當
      之動機或目的。
（二）查本件原告主張被告要求其增加打掃工作及將原無須打卡
      之責任制改為打卡制係屬變更其勞動條件，有違勞動契約
      、勞工法令，惟為被告所否認。經查，原告係自94年8月1
      日起開始增加打掃工作，且變更為須打卡，此為兩造所不
      爭，並有翻拍照片二紙及打卡紀錄在卷足參，即自94年8
      月1日起至原告終止兩造勞動契約之94年9月23日止，原告
      已進行打掃工作，並每日打卡，至原告於94年8月30日向
      新竹市政府為申訴時，仍未主張被告增加打掃工作、要求
      打卡等變更勞動條件情事，是原告在被告接手經營後之工
      作期間內，均未表示反對增加打掃工作，並已進行打掃工
      作，且每日打卡，由原告上述舉動，足以推知其已默示同
      意被告與之成立增加打掃工作及須打卡之勞動條件之約定
      ，雙方意思表示一致。再者，被告對原告所為調整工作內
      容，即增加打掃工作之變更，被告主張乃因原告廚務工作
      減量所致，此經證人丙○○、甲○○於本院審理時證述因
      學生人數減少，原告廚務工作確有減量等情屬實（見本院
      96年3月9日言詞辯論筆錄），且為原告所未爭執，衡情應
      屬被告於承接補習班後，基於事業經營所必須之合理調整
      ，且依調整之內容觀之，被告僅於廚務工作減少之情形下
      ，增加原告擦拭落地窗玻璃、除草等打掃工作，工作內容
      尚非繁重，且應為原告體能及技術所可勝任；而變更為須
      打卡部分，被告主張係因管理所必須，就原告而言，打卡
      紀錄亦係勞資雙方確認上下班時間、加班時數、休假時數
      等，並據以給付加班費等之依據。是被告所為原告工作內
      容及其他勞動條件之調整，應認具有業務上之必要性，被
      告亦無何其他不當動機或目的，且原告所受之不利益亦未
      超出社會一般通念之程度，被告所為上開勞動條件之變更
      應屬合理範圍內，且未違誠信原則，原告據此主張被告違
      反勞動契約、勞工法令，終止兩造契約，自無理由。
（三）遑論原告於94年8月初為打掃工作及打卡時即已知悉此等
      勞動條件之變更，此有翻拍照片、打卡紀錄在卷可稽，縱
      被告確有違反勞動契約、勞工法令情事，依勞動基準法第
      14 條第2項規定，原告應於知悉被告有前揭違反勞動契約
      、勞工法令情事之日起算，30日內得不經預告而終止本件
      勞動契約，惟原告遲至94年9月22日始表示於9月23日終止
      兩造間之勞動契約，顯逾上開規定之除斥期間，原告據此
      以被告違反勞動契約、勞工法令為由，終止本件勞動契約
      ，於法自亦未合。
三、原告請求被告給付資遣費是否有理由？
（一）按雇主依第11條或第13條但書規定終止勞動契約者，應發
      給勞工資遣費，勞動基準法第11、13、16、17條定有明文
      ；即依勞動基準法第11條至第18條之規定，資遣費之發給
      情形，可分為：1.由雇主終止契約之情形：(1)依勞動基準
      法第11條之規定，須發給資遣費；(2)依同法第12條之規定
      ，不須發給資遣費；(3)依同法第13條但書之規定：須發給
      資遣費；2.由勞工終止契約之情形：(1)依同法第14條規定
      ，可請求資遣費；(2)依同法15條規定，不得請求資遣費。
（二）依前所述，原告依勞動基準法第14條第1項第5、6款之規
      定終止本件兩造間之勞動契約，均無理由，依據前開說明
      ，原告請求被告給付資遣費226,188元，自屬無據。
四、綜上，被告既未短發薪資，且勞動條件之變更業經兩造協商
    同意，從而，原告本於兩造所訂勞動契約請求被告補發94年
    7月、8月短發之薪資3,531元，並基於勞動基準法第14條第1
    項第5、6款之規定，終止勞動契約，請求被告給付資遣費
    226,188元，即為無理由，應予駁回。而其假執行之聲請亦
    失所附麗，應併予駁回。
五、因本案事證已臻明確，兩造其餘主張陳述及所提之證據，經
    審酌後認均與本件結果無涉或無違，爰不再予論述，附此敘
    明。
六、訴訟費用負擔之依據：民事訴訟法第78條。
中　　華　　民　　國　　96　　年　　4　　月    13 　　日
                  民事第一庭    法　官　林南薰
以上正本係照原本作成。
如對本判決上訴，須於判決送達後20日內向本院提出上訴狀。
中　　華　　民　　國　　96　　年　　4　　月 　　13　　日
                                書記官　楊書棼
